臺灣高等法院高雄分院刑事裁定　　　　　 100年度抗字第68號
抗　告　人
即 受 刑人　農英清
上列抗告人因聲請定其應執行刑案件，不服臺灣高雄地方法院中
華民國100 年1 月27日裁定（100 年度聲字第340 號），提起抗
告，本院裁定如下：
    主  文
抗告駁回。
    理  由
一、本件抗告意旨略以：刑法廢除連續犯後，犯罪競合問題之基
    本原則，是回歸數罪併罰，惟數罪併罰過於嚴苛，與責任原
    則不相適應，易言之，論罪科刑的失衡、欠缺客觀性及合理
    性，因此學者即台灣大學法律系教授黃榮堅先生於其提出一
    篇名為「數罪併罰量刑模式構想」論文，在責任原則下，提
    出量刑模式，應兼顧責任遞減及均衡原則。本件原判決論處
    抗告人即受刑人農英清（下稱受刑人）犯如附表所示之各罪
    及宣告刑，而原審裁定定應執行有期徒刑3 年2 月，然其各
    罪量刑及定應執行刑，未見提出論理依據，且所定應執行之
    刑，依前開「數罪併罰量刑模式構想」提出之基本模式計算
    ，結果是否失之嚴苛，而有過重之情形，並有無兼顧上述責
    任遞減及均衡原則，亦無客觀標準可按，爰提出抗告請求發
    回重新審理合併裁定，從輕量刑，以勵自新云云。
二、按法律上屬於自由裁量之事項，有其外部性界限及內部性界
    限，並非概無拘束。依據法律之具體規定，法院應在其範圍
    內選擇為適當之裁判者，為外部性界限；而法院為裁判時，
    應考量法律之目的及法律秩序之理念所在者，為內部性界限
    ；法院為裁判時，二者均不得有所踰越。在數罪併罰，有二
    裁判以上，定其應執行刑之案件，法院所為刑之酌定，固屬
    自由裁量之事項，然仍應受上揭外部性界限及內部性界限之
    拘束（九十九年度台抗字第七八０號裁定意旨參照）。
三、經查：
  (一)本件抗告人即受刑人農英清（下稱受刑人）因違反毒品危害
    防制條例等5 罪，先後經原審判處如附表各編號所示之刑，
    且於如附表各編號所示之日期分別確定，其中附表編號1 至
    3 所示之宣告刑，並經原審以99年度審訴字第1543、1748號
    判決，定應執行有期徒刑2 年確定，以上有臺灣高等法院被
    告前案紀錄表1 份及原審99年度審訴字第1543、1748號、99
    年度簡字第181 號、99年審易字第4189號刑事判決書等在卷
    可稽，本件受刑人所犯如附表所示之5 罪，符合刑法第50條
    、第53條「裁判確定前犯數罪者併合處罰，並依刑法第51條
    之規定定其應執行之刑」之要件，本件檢察官聲請定其應執
    行之刑，合於法律之規定，應予准許。
  (二)次查，受刑人所犯如附表編號1 至3 所示之3 罪，固經原審
    法院以99年度審訴字第1543、1748號判決，定應執行有期徒
    刑2 年確定，已如前述，惟一裁判宣告數罪之刑，雖曾經定
    其執行刑，但如再與其他裁判宣告之刑定其執行刑時，前定
    之執行刑當然失效，仍應以其各罪宣告之刑為基礎，定其執
    行刑（最高法院59年度台抗字第367 號裁定意旨參照）。本
    件受刑人既有所犯如附表編號1 至5 所示之5 罪，符合法律
    之規定，應定其應執行之刑，則前揭附表編號1 至3 所示3
    罪所定之執行刑（有期徒刑2 年），已當然失效，自仍應以
    附表編號1 至5 各罪之宣告刑為基礎，定其應執行之刑。
  (三)按數罪併罰，分別宣告其罪之刑，依下列各款定其應執行者
    ：五宣告多數有期徒刑者，於各刑中之最長期以上，各刑合
    併之刑期以下，定其刑期，但不得逾30年。刑法第51條第5
    款定有明文。是本件定應執行刑，自不得逾越刑法第51條第
    5 款所定法律之外部界限，即不得重於附表編號1 至5 所示
    5 罪宣告刑之總和（即有期徒刑3 年5 月）；此外，亦應受
    內部界限之拘束，即不得重於附表編號1 至3 前所定之執行
    刑有期徒刑2 年，加計附表編號4 、5 之有期徒刑6 月、8
    月之總和（即有期徒刑3 年2 月），本件原審就附表編號1
    至5 所示之罪之宣告刑，合併定應執行有期徒刑3 年2 月，
    核諸上開分析說明，並無逾越法律外部性界限及內部性界限
    甚明。
四、綜上所述，本件原審裁定以受刑人所犯如附表所示5 罪，均
    經原審判處如附表編號1 至5 所示之刑，均已確定在案。上
    開數罪係裁判確定前所犯，而有二以上裁判，依檢察官之聲
    請，而定其應執行之刑為有期徒刑3 年2 月，經核原裁定以
    附表編號1 至5 所示各罪之宣告刑為基礎，並參酌上揭附表
    編號1 至3 所示宣告刑，前已曾定應執行有期徒刑2 年之情
    事，在上開罪刑中之最長期以上，各刑合併之刑期以下，定
    其刑期，復未逾越法律外部性界限及內部性界限，是原審所
    定應執行有期徒刑3 年2 月之刑度，要屬原審法院裁量職權
    之適法行使，核無違誤，抗告意旨以上開情詞，據以指摘原
    裁定所定執行刑不當，為無理由，應予駁回。
五、據上論結，應依刑事訴訟法第412 條，裁定如主文。
中    華    民    國  100     年    3     月    31    日
                刑事第五庭    審判長法  官  曾永宗
                                    法  官  任森銓
                                    法  官  鍾宗霖
以上正本證明與原本無異。
如不服本裁定應於送達後5 日內向本院提出抗告狀。
中    華    民    國   100    年    3     月    31    日
                                    書記官  邱麗莉